【裁判字號】    95,易,194
【裁判日期】    950214
【裁判案由】    詐欺
【裁判全文】
臺灣臺中地方法院刑事判決               95年度易字第194號
公  訴  人  臺灣臺中地方法院檢察署檢察官
被      告  甲○○
上列被告因詐欺案件，經檢察官提起公訴（94年度偵字第20368
號），被告於準備程序中就被訴事實為有罪之陳述，受命法官於
聽取當事人之意見後，由本院合議庭裁定改依簡式審判程序審理
，本院判決如下：
    主    文
甲○○幫助共同連續意圖為自己不法之所有，以詐術使人將本人
之物交付，處有期徒刑肆月，如易科罰金，以參佰元折算壹日。
    犯罪事實
一、甲○○因缺錢花用，於見報紙上刊有搜購銀行存摺、提款卡
    之廣告，而明知購買他人存摺、提款卡之人甚有可能是要利
    用該存摺等物作為詐騙他人錢財之工具，竟仍基於幫助他人
    詐財之間接故意（不確定故意），於民國94年8月1日，在臺
    中市○○路與山西路口，將其在臺中市○○路郵局所開立之
    0000000-00000000號帳戶之存摺、印章、提款卡（含密碼）
    ，以新臺幣（下同）五千元之代價，賣給刊登廣告之某詐欺
    集團成員中自稱「阿新」年約三十歲之成年男子。該刊登廣
    告之詐欺集團取得甲○○之前揭郵局帳戶之存摺、印章、提
    款卡等物後，其已成年之成員即基於意圖為自己不法所有之
    概括犯意聯絡，於94年8月9日，由成員中之一人打電話給
    王絹雲，自稱其為中國信託銀行之行員，並佯稱王絹雲以
    信用卡消費五萬多元，王絹雲因未辦理中國信託銀行之信
    用卡，聞後以為遭人持偽卡盜刷，遂打對方所留之電話詢問
    ，接聽之另一詐欺集團成員即請王絹雲報警，王絹雲依
    指示報警後，接聽之另一詐欺集團成員，又叫王絹雲打電
    話與金融管制中心聯絡，該偽裝為金融管制中心人員之另一
    詐欺集團成員接到王絹雲之電話後，即叫王絹雲將其全
    部定期存款解約，並辦理電話語音約定帳戶後轉帳至其所提
    供之三個帳戶內，王絹雲因陷於錯誤，乃連續於當日13
    時15分26秒，轉九十九萬元，當日15時45分10秒轉十萬元
    ，入甲○○前揭郵局之帳戶內。該詐欺集團成員於款項轉入
    後，立即於當日將之提領一空。嗣因王絹雲發現受騙，報
    警循線查獲甲○○。
二、案經臺中市警察局第一分局報請臺灣臺中地方法院檢察署檢
    察官偵查起訴。
    理  由
一、上揭犯罪事實業據被告甲○○於警詢、檢察官偵訊中及本院
    審理時坦承不諱，復經被害人王絹雲指訴在卷，並有被告
    之前揭郵局帳戶之交易資料，及被害人轉帳至被告郵局帳戶
    之出入明細各一份附卷可稽，而該交易資料及出入明細互核
    結果，其轉出轉入之帳號、金額完全符合。又按到金融機構
    開戶申請存摺、提款卡，並無何特別資格之限制，故一般人
    須正常使用存摺、提款卡時，均係自己到金融機構申請，以
    確保己身之財產，若捨此途而借用陌生人之存摺、提款卡者
    ，必是心存歹意另有企圖，況現今社會上利用人頭帳戶詐財
    以逃避查緝之犯案方式層出不窮，經媒體廣為報導，已成眾
    所週知之事，被告自無例外，此從被告於95年2月7日在本院
    供稱：「（問：這些詐騙集團都是利用人頭帳戶在騙錢，你
    是否知道？）知道，有聽說過」可知（參本院卷第18頁筆錄
    ），而被告雖可能無法確知該購買之人將如何利用其存摺、
    提款卡，然其應可預見刻意使用他人存摺、提款卡者，必作
    非法之途，詐財當然是其中最有可能之事，卻仍將該郵局帳
    戶之存摺等物交給購買之陌生人，且其帳戶果然被用為詐財
    之工具，其容任他人利用其帳戶詐財之行為，已符合預見其
    發生而其發生並不違背其本意之間接故意（不確定故意）之
    情形。本件事證明確，被告犯行應堪認定。
二、該詐欺集團成員取得被告之前揭郵局帳戶之存摺等物後，以
    上述方式向被害人王絹雲詐財二次，係共同連續犯刑法第
    339條第1項之詐欺取財罪，而被告提供其上開郵局帳戶之存
    摺等物給該詐欺集團之成員詐財，係基於幫助他人詐欺取財
    之間接故意，且所為屬詐欺取財罪構成要件以外之行為。故
    核被告所為，係犯刑法第30條第1項、第339條第1項之幫助
    共同連續詐欺取財罪，依刑法第30條第2項幫助犯之規定減
    輕其刑。又起訴書雖載王絹雲將三百二十七萬零一百零二
    元轉入被告之前揭郵局帳戶內，惟前揭被害人之轉帳出入明
    細顯示，轉入被告郵局帳戶內之金額僅為一百零九萬元，其
    餘款項係分別轉入其他兩個不同之帳戶中（參本院卷第21頁
    ），蒞庭公訴人並已當庭將起訴金額更正為一百零九萬元（
    參本院卷第15頁筆錄），附此敘明。爰審酌被告無前科紀錄
    素行良好，犯後坦認所為態度尚佳，僅因缺錢一時失慮而遭
    人利用惡性非重，且頗具悔意，惟犯行助長他人犯罪危害社
    會治安，致被害人損失甚重等一切情狀，量處如主文所示之
    刑，並諭知易科罰金之折算標準。
據上論斷，應依刑事訴訟法第273條之1第1項、第299條第1項前
段，刑法第339條第1項、第30條、第41條第1項前段，罰金罰鍰
提高標準條例第1條前段、第2條，判決如主文。
中    華    民    國    95    年    2     月    14    日
                              法  官  李秋娟
上為正本係照原本作成
如不服本判決，應於送達後十日內向本院提出上訴狀（須附繕本
），上訴於臺灣高等法院臺中分院。
                              書記官  施玉
中    華    民    國    95    年    2     月    14    日
附錄論罪科刑法條
中華民國刑法第339條
意圖為自己或第三人不法之所有，以詐術使人將本人或第三人之
物交付者，處五年以下有期徒刑、拘役或科或併科一千元以下罰
金。
以前項方法得財產上不法之利益或使第三人得之者，亦同。
前二項之未遂犯罰之。


司法院資訊處製作；財團法人民間司法改革基金會備份。
